臺灣高等法院刑事判決
110年度上易字第465號
上  訴  人  
即  被  告  段懿真


上列上訴人因妨害名譽案件，不服臺灣新北地方法院109年度易
字第537號，中華民國109年11月19日第一審判決（起訴案號：臺
灣新北地方檢察署109年度偵字第14028號），提起上訴，本院判
決如下：
    主  文
上訴駁回。
    理  由
一、經本院審理結果，認第一審判決對被告段懿真以其犯公然侮
    辱罪，判處罰金新臺幣（下同）6千元，如易服勞役，以1千
    元折算1日，其認事用法及量刑均無違法或不當，應予維持
    ，並引用附件原判決記載之犯罪事實、證據及理由。　
二、被告上訴意旨略以：告訴人邱瓊緯提供之錄影帶有被剪接過
    ，當天告訴人先罵我，還故意把我手機裡LINE的資料都刪除
    ，我不知不覺地說了「幹妳娘機掰」，這只是受盡委屈後的
    舒壓，拿著手機小聲講出來的口頭禪，不是要針對告訴人罵
    ，這只是生氣的情緒反應。
三、經查：
　㈠原審當庭勘驗告訴人提供之15秒影像畫面，確認該段畫面為
    彩色、連續、有聲音，被告於勘驗結束後亦表示對勘驗結果
    沒有意見（見原審卷第119頁勘驗筆錄），可見並無被告上
    訴所言告訴人提供之錄影帶有被剪接過之情事，被告對此亦
    表示不再爭執（見本院卷第47頁筆錄），是被告此部分上訴
    所指，並非事實。　　　　　
　㈡依據原審勘驗筆錄，當告訴人對被告表示：「那這樣子我就
    沒有辦法幫你用」（按指幫被告操作手機解決問題）。被告
    緊接著說「沒有辦法就沒有辦法啦！幹你娘機掰！」，從對
    話內容便可以判斷被告陳述係針對告訴人上開話語而來，再
    結合證人即告訴人與當時在旁之店員吳佩珊之證詞，及原審
    勘驗過程亦可見吳佩珊有插話表示「小姐，可以請你小聲一
    點嗎？」可知被告當時並非小聲講上述穢語、自言自語，而
    係以相當之音量大聲罵出來，則被告所辯不是要針對告訴人
    罵、當時只是小聲自言自語云云，均與實情不符。
　㈢被告正是因為手機通訊軟體LINE之使用問題，不滿告訴人表
    示沒有辦法幫被告解決問題而口出上開穢語，無論動機係出
    於個人自身之情緒宣泄或舒壓，客觀上均足以使公然在電信
    門市遭被告如此謾罵之店員即告訴人感到難堪或被羞辱，被
    告主觀上仍有公然侮辱之犯意，客觀上所罵亦足以認定係侮
    辱性言語，原審業已就此部分認定詳為交代理由，被告反覆
    辯稱不是針對告訴人云云，尚非可採。
四、結論：
　　原審業已審酌被告曾有精神方面之就診紀錄，犯後未能坦承
    犯行、亦未能與告訴人達成和解之犯後態度等節，為如上之
    量刑，經核並無裁量違法或不當之處，被告於本院提交之診
    斷證明，業經原審予以斟酌，被告於本院亦拒絕與告訴人和
    解（見本院卷第47、75頁筆錄），故未能取得告訴人之諒解
    ，是上開關於被告犯後態度之量刑基礎事實，於本院並無變
    動，自無另行輕判之理。從而，被告上開對犯罪事實之爭辯
    ，並非可採，原審量刑又無任何違誤，被告上訴為無理由，
    應予駁回。
據上論斷，應依刑事訴訟法第368條、第373條，判決如主文。
本案經檢察官洪松標提起公訴，檢察官羅建勛到庭執行職務。
中　　華　　民　　國　　110 　年　　5 　　月　　11　　日
                    刑事第八庭  審判長法  官  陳世宗  
                                      法  官  周明鴻
                                      法  官  吳勇毅 
以上正本證明與原本無異。
不得上訴。
                                      書記官  許家慧
中　　華　　民　　國　　110 　年　　5 　　月　　12　　日
附件：
臺灣新北地方法院刑事判決
                                      109年度易字第537號
公　訴　人　臺灣新北地方檢察署檢察官
被　　　告　段懿真　
                    

上列被告因妨害名譽案件，經檢察官提起公訴（109 年度偵字第
14028 號），本院判決如下：
    主  文
段懿真犯公然侮辱罪，處罰金新臺幣陸仟元，如易服勞役，以新
臺幣壹仟元折算壹日。
    事  實
一、段懿真於民國109 年1 月20日20時57分許，前往位於新北市
    ○○區○○路0 段000 號之環球亞太直營門市（下稱本件門市）
    ，因手機通訊軟體LINE登入問題尋求幫助，由店長邱瓊緯為
    段懿真服務，因段懿真不知其LINE之帳號密碼等資訊，經邱
    瓊緯表示無法協助處理，段懿真因而心生不滿，告知無須邱
    瓊緯為其服務，並基於公然侮辱之犯意，在上開不特定人得
    出入且得共見共聞之本件門市內，以「幹妳娘機掰」之言語
    ，辱罵邱瓊緯，足以貶損邱瓊緯之名譽。
二、案經邱瓊緯訴由新北市政府警察局中和分局報告臺灣新北地
    方檢察署檢察官偵查起訴。
     理  由
壹、證據能力部分：
    本件所引被告以外之人於審判外之言詞或書面陳述而屬傳聞
    證據部分，檢察官、被告段懿真於本院審理時，均未爭執證
    據能力，茲審酌該等證據資料製作時之情況，並無違法不當
    及證明力明顯過低之瑕疵，依刑事訴訟法第159 條之5 規定
    ，均有證據能力。其餘認定本案犯罪事實之非供述證據，查
    無違反法定程序取得之情，依刑事訴訟法第158 條之4 規定
    反面解釋，具有證據能力。
貳、實體部分：
一、訊據被告固不否認有於前揭時、地因手機使用之相關問題尋
    求告訴人幫助，且因過程不順利而心生不滿，並當場口出「
    幹妳娘雞掰」之語一節，惟矢口否認有何公然侮辱之犯行，
    辯稱：我不是罵邱瓊緯，我是拿手機自言自語在宣洩壓力、
    抒發情緒云云。經查：
  ㈠被告有於前揭時、地，因手機使用之相關問題尋求告訴人幫
    助，且因過程不順利而心生不滿，並當場口出「幹妳娘雞掰
    」之語等情，為被告所不否認（見本院易字卷第119 、120
    頁），核與證人即告訴人邱瓊緯於警詢時、偵查中之證述、
    證人吳佩珊於偵查中證述之情節相符（見偵字卷第7 至9 頁
    、第47至51頁），是上開事實，堪以認定。
  ㈡證人即告訴人邱瓊緯於偵查中證稱：當天段懿真到本件門市
    說她LINE不能用，我就問她帳號密碼，她說她不知道，還說
    她在別家門市都可以處理，為什麼我們不行，後來她很生氣
    ，抽走手機並罵我「幹妳娘機掰」等語（見偵字卷第49頁）
    ；證人吳佩珊於偵查中證稱：當天段懿真進來本件門市時，
    是店長邱瓊緯去服務，我則服務其他客戶，我有聽到邱瓊緯
    一直詢問段懿真LINE的帳號密碼，段懿真就說其他門市的服
    務人員都知道，邱瓊緯一直跟她解釋，段懿真聲音卻越來越
    大，我就請她小聲一點，後來段懿真一直謾罵但我沒聽清楚
    ，最後她就很大聲說「免啦免啦幹妳娘機掰」等語（見偵字
    卷第51頁）。
  ㈢經本院勘驗案發當時監視器錄影畫面，勘驗結果為：
    鏡頭是由上方往櫃台拍攝，櫃台內有一名穿著深色長袖上衣
    之店員背對鏡頭，段懿真在櫃台左側操作手機、手指在手機
    螢幕上滑動，接著依序將手上之手機、櫃檯桌面上之手機、
    筆等物收進包包後即往畫面左方離去並消失在畫面中。錄得
    聲音如下：
    段懿真：阿你就要幫人家處理嘛！
    吳佩珊：小姐，可以請你小聲一點嗎?
    邱瓊緯：…(聽不清楚)那這樣子我就沒有辦法幫你用。
    段懿真：沒有辦法就沒有辦法啦!幹你娘機掰！
    此有本院勘驗筆錄在卷可稽（見本院易字卷第119 頁）。
  ㈣徵之告訴人及證人吳佩珊證述被告前往本件門市就手機通訊
    軟體LINE使用問題尋求協助，因被告無法提供LINE帳號、密
    碼，經告訴人表示無法提供協助後，被告即對告訴人辱罵「
    幹妳娘機掰」之情節互核相符；佐以依前述勘驗結果，被告
    係於告訴人對其表示無法幫忙後，針對告訴人之陳述回以「
    沒有辦法就沒有辦法啦！幹你娘機掰！」，可知被告所為「
    幹妳娘機掰」之語，確係對告訴人為之。又被告辱罵告訴人
    「幹你娘機掰」之地點是在本件門市內，而該處除了被告與
    告訴人之外，尚有證人吳佩珊及其他客戶，業經證人吳佩珊
    證述如前，且本件門市正屬營業時間，本即會有其他客戶進
    出，則被告辱罵告訴人之處是符合不特定人得出入且得共見
    共聞之「公然」要件，亦堪認定。
  ㈤是依本件事發經過，足認被告係因告訴人表明無法為其解決
    手機通訊軟體LINE之使用問題，正處於對告訴人不滿之情緒
    下，而對在不特定人得出入且得共見共聞之本件門市內對告
    訴人口出「幹你娘機掰」之語，顯具有針對性，且係出於情
    緒性反應所為攻擊性之謾罵言詞，而藉此表達不滿、貶抑告
    訴人之意，其確有公然侮辱之犯意無訛。另被告公然以「幹
    你娘機掰」之言語辱罵告訴人，足以使告訴人聽聞後在精神
    上、心理上感到難堪、不快或羞辱，在客觀上足以貶損告訴
    人之名譽、人格地位及社會評價，確屬公然侮辱之行為無疑
    。
  ㈥綜上所述，本件事證明確，被告犯行堪予認定，應依法論罪
    科刑。
二、核被告所為，係犯刑法第309 條第1 項之公然侮辱罪。爰審
    酌被告因手機通訊軟體LINE之使用問題未獲解決，而對告訴
    人心生不滿，即以不雅用語辱罵告訴人，所為實屬不該，復
    考量被告犯罪之動機、目的、手段，暨其自陳高職畢業之教
    育程度、從事代標法拍屋之工作，無需扶養親屬，及因本案
    發生後精神病復發而須前往精神科就診之生活狀況（見本院
    易字卷第120 頁），暨其犯後未能坦承犯行，亦未能與告訴
    人達成和解之犯後態度等一切情狀，量處如主文所示之刑，
    並諭知易服勞役之折算標準。
據上論斷，應依刑事訴訟法第299 條第1 項前段（本件採判決精
簡原則，僅引述程序法條），判決如主文。
本案由檢察官洪松標偵查起訴，經檢察官陳儀芳、陳玟瑾到庭執
行公訴。
中    華    民    國   109    年    11    月    19    日
                  刑事第十八庭  法  官  黃俊雯
上列正本證明與原本無異。
如不服本判決，應於判決送達後20日內敘明上訴理由，向本院提
出上訴狀 (應附繕本) ，上訴於臺灣高等法院。其未敘述上訴理
由者，應於上訴期間屆滿後20日內向本院補提理由書「切勿逕送
上級法院」。
                                書記官  楊玉寧
中　　華　　民　　國　 109　　年　　11　　月　　23　　日
附錄本案論罪科刑法條全文：
中華民國刑法第309 條
公然侮辱人者，處拘役或九千元以下罰金。
以強暴犯前項之罪者，處一年以下有期徒刑、拘役或一萬五千元
以下罰金。